【裁判字號】    98,交聲,1362
【裁判日期】    981110
【裁判案由】    違反道路交通管理處罰條例聲明異議
【裁判全文】
臺灣士林地方法院交通事件裁定
                                  98年度交聲字第1362號
原處分機關  臺北市交通事件裁決所
異  議  人
即受處分人  甲○○
上列異議人即受處分人因違反道路交通管理處罰條例案件，對於
臺北市交通事件裁決所於民國98年9月22日所為北市裁催第裁22-
AX0000000 號違反道路交通管理事件裁決書（舉發違反道路交通
管理事件通知單案號：臺北市政府警察局士林分局警備隊AX0000
000號），聲明異議，本院裁定如下：
    主  文
異議駁回。
    理  由
一、按人行道，係指為專供行人通行之騎樓、走廊，及劃設供行
    人行走之地面道路，與人行天橋及人行地下道，道路交通管
    理處罰條例第3 條第3 款定有明文；又按汽車（依道路交通
    管理處罰條例第3 條第8 款之規定，包括機器腳踏車）駕駛
    人，駕車行駛人行道者，處新臺幣600 元以上1,800 元以下
    罰鍰，並記違規點數1 點，同條例第45條第6 款、第63條第
    1項第1款亦分別定有明文。復按本條例所定罰鍰之處罰，受
    處罰人接獲違反道路交通管理事件通知單後，於15日內得不
    經裁決，逕依第92條第3 項之罰鍰基準規定，向指定之處所
    繳納結案；不服舉發事實者，應於15日內，向處罰機關陳述
    意見；其不依通知所定期限前往指定處所聽候裁決，且未依
    規定期限繳納罰鍰結案或向處罰機關陳述意見者，處罰機關
    得逕行裁決之，道路交通管理處罰條例第9 條第1 項亦定有
    明文。另違反道路交通管理事件行為人，未依規定自動繳納
    罰鍰，或未依規定到案聽候裁決，處罰機關應依基準表於通
    知單送達且逾越應到案期限60日之3 個月內，逕行裁決之。
    但警察機關管轄部分，應於通知單送達且逾越應到案期限之
    3 個月內，逕行裁決之，違反道路交通管理事件統一裁罰基
    準及處理細則第44條第1 項同定有明文，並依「違反道路交
    通管理事件統一裁罰基準表」規定關於機器腳踏車違反道路
    交通管理處罰條例第45條第6 款之規定者，於期限內自動繳
    納或到案聽候裁決者，裁處600 元之罰鍰；如逾越應到案期
    限30日內，繳納罰鍰或到案聽候裁決者，裁處1,000 元罰鍰
    ；如逾越應到案期限30日以上60日以內，繳納罰鍰或到案聽
    候裁決者，裁處1,400 元罰鍰；如逾越應到案期限60日以上
    ，繳納罰鍰或逕行裁決處罰者，裁處1,800元罰鍰。
二、原處分意旨略以：異議人即受處分人甲○○於民國（下同）
    98年5 月1 日9 時41分許，騎乘車牌號碼BPZ-572 號重型機
    車，在臺北市○○區○○路人行道行駛，而有機車「行駛人
    行道」之違規事實，經臺北市政府警察局士林分局警備隊員
    警拍照採證逕行舉發，經原處分機關認定違規事實明確，且
    異議人已逾越應到案期限60日以上，爰分別依道路交通管理
    處罰條例第45條第6 款、第63條第1 項第1 款及違反道路交
    通管理事件統一裁罰基準及處理細則第44條第1 項之規定，
    逕行裁處異議人新臺幣1,800 元之罰鍰，並記違規點數1 點
    等語。
三、異議意旨略以：異議人所有之前開機車經常往來於文林路及
    士林市場間採買蔬果，異議人深知行駛人行道是違法，若遇
    人行道也會排空檔熄火推行，基於以上原因，異議人應無行
    駛人行道之情事，請原處分機關提出相關證據以釐清事實，
    且異議人希望能到案說明，因而對原處分表示不服，為此聲
    明異議云云。
四、經查：
  (一)異議人於前揭時間，在臺北市○○區○○路之人行道上騎乘
    機車一情，業經員警拍照採證，此有採證照片1 幀在卷可參
    ，而觀之採證照片所示機車駕駛人乃跨坐在機車上，手部緊
    握機車手把，機車停車檔未放下，顯見異議人並非將機車熄
    火及下車牽引機車至明，核與異議人所辯其係熄火推行機車
    一節有別。
  (二)又查，違規機車之違規地點所在係鋪設紅磚之人行道上，有
    採證照片在卷可稽，可證違規地點之人行道並非供車輛通行
    之路面，乃為劃設專供行人行走之地面道路，屬於人行道無
    訛，衡之該人行道出入口前設有「消防車專用道」、「進出
    停車場機車請下車牽行以免受罰」之標誌牌，亦有採證照片
    及現場照片在卷可按，且異議人亦自承其經常往來文林路與
    士林市場間，對於違規地點係人行道，且機車禁止行駛人行
    道之規定知之甚明，足證異議人欲進入該處人行道前，當可
    由兩側豎立之標誌牌明確知悉該處禁止騎乘進入，需下車牽
    引機車進入，方屬適法，然由採證照片所示機車上之駕駛人
    係跨坐在機車上，手部放在機車手把上，頭戴安全帽，並無
    熄火下車牽引機車狀，因此，異議人辯稱係熄火推行機車云
    云，顯不可採。
  (三)再者，本件舉發機關所為之舉發通知單業於98年5 月19日囑
    託郵政機關送達，經中華郵政股份有限公司臺北郵局於98年
    10月27日函覆本件舉發通知單業於98年5 月20日送達無訛，
    並有該函件、傳真查詢國內各類掛號郵件查單及附件在卷可
    憑，可證前開舉發通知單確於98年5 月20日合法送達異議人
    ，而異議人自收受舉發通知單後，既未向處罰機關陳述意見
    ，亦未依通知所定之到案日即98年6 月18日前往指定處所聽
    候裁決，更未依規定期限繳納罰鍰結案，故原處分機關以異
    議人逾越應到案期限60日以上，繳納罰鍰或逕行裁決處罰，
    按道路交通管理處罰條例第45條第6 款，及違反道路交通管
    理事件統一裁罰基準及處理細則第44條第1 項、「違反道路
    交通管理事件統一裁罰基準表」等規定，裁處異議人1,800
    元，依法並無違誤。
  (四)綜上所述，異議人於前述時、地，騎乘機車行駛於人行道上
    之違規事實，事證已臻明確，異議人之違規行為已堪認定。
    從而，原處分機關依道路交通管理處罰條例第45條第6 款之
    規定，裁處異議人1,800 元之罰鍰，並依同條例第63條第1
    項第1 款記違規點數1 點之處分，認事用法均無違誤，異議
    人之異議並無理由，應予駁回。
五、據上論斷，應依道路交通案件處理辦法第19條，裁定如主文
    。
中    華    民    國    98    年    11    月      10   日
                  交通法庭    法  官      黃欣怡
以上正本證明與原本無異。
如不服本裁定應於送達後5 日內向本院提出抗告狀。
                              書記官      陳慧玲
中    華    民    國    98    年    11    月    10    日


司法院資訊處製作；財團法人民間司法改革基金會備份。
